臺灣高等法院刑事裁定
110年度毒抗字第1259號
抗  告  人    
即  被  告  魏文志



上列抗告人因違反毒品危害防制條例案件，不服臺灣新北地方法
院中華民國110年8月5日裁定（110年度毒聲字第1657號），提起
抗告，本院裁定如下：
    主  文
抗告駁回。
    理  由
一、原裁定意旨略以：被告前因施用毒品案件，經原審法院以10
    9年度毒聲字第1021號裁定送觀察、勒戒，嗣經法務部○○○○○
    ○○○附設勒戒處所依被告之前科紀錄與行為表現、臨床評估
    及社會穩定度綜合評估後，認被告有繼續施用毒品之傾向等
    情，有上開刑事裁定書、本院被告前案紀錄表、法務部○○○○
    ○○○○中華民國110年7月12日北所衛字第11013003860號函暨
    檢附有無繼續施用毒品傾向證明書及有無繼續施用毒品傾向
    評估標準紀錄表各1份在卷可稽。而上開評估標準紀錄表確
    係由符合醫師資格之人所為專業上之評斷，且由形式上觀察
    ，並無擅斷或濫權等明顯不當，亦無程序違法之情狀。是本
    件被告經觀察、勒戒後，既經認定有繼續施用毒品傾向，則
    檢察官聲請將被告令入戒治處所強制戒治，應予准許。爰依
    毒品危害防制條例第20條第2項後段規定，裁定令入戒治處
    所強制戒治等語。
二、抗告意旨略以：抗告人於觀察勒戒期間未與治療專業知識經
    驗之人見面訪談；且依法務部110年3月26日法矯字第110060
    01760號函所附有無繼續施用毒品傾向評估標準說明手冊及
    最高法院109年度台上大字第3826號刑事裁定意旨，前科紀
    錄不應列入有無繼續施用毒品傾向之評估；又因另案尚須接
    續執行有期徒刑，臺北看守所之評估人員自無從預斷抗告人
    於刑期執行完畢仍有繼續施用毒品傾向，是原裁定憑據法務
    部○○○○○○○○出具之有無繼續施用毒品傾向評估標準紀錄表，
    認應強制戒治不當云云。
三、按觀察、勒戒後，檢察官依據勒戒處所之陳報，認受觀察、
    勒戒人有繼續施用毒品傾向者，檢察官應聲請法院裁定令入
    戒治處所強制戒治，其期間為6個月以上，至無繼續強制戒
    治之必要為止，但最長不得逾1年，毒品危害防制條例第20
    條第2項定有明文。又法務部因應毒品危害防制條例之修正
    及最高法院裁判意旨，業於110年3月26日以法矯字第110060
    01760號函修正頒布「有無繼續施用毒品傾向評估標準紀錄
    表」、「有無繼續施用毒品傾向評估標準評分說明手冊」，
    就刑事被告有無「繼續施用毒品傾向」，係依具體個案之臨
    床實務及相關事證等情綜合判定，有其相當之專業依據及標
    準，且涉及專門醫學；另衡酌強制戒治之目的，係為協助施
    用毒品者戒斷毒品之心癮及身癮，所為之一種保安處分類型
    ，該評估標準係適用於每一位受觀察、勒戒處分之人，具一
    致性、普遍性、客觀性，並加以綜合判斷之結果，倘其評估
    由形式上觀察，無擅斷或濫權等明顯不當之情事，法院自應
    予以尊重。
四、本院查：
　㈠法務部之「有無繼續施用毒品傾向評估標準評分說明手冊」
    ，載明判定之原則：「受觀察勒戒人入所後，經過2週時間
    的觀察、勒戒，由處所及醫療人員依據其各項紀錄、資料及
    觀察勒戒期間之行為表現，加以評分。在勒戒人入所4至6週
    後，可再做一次評估以做必要之評分修正。每一大項皆有靜
    態因子與動態因子。先以靜態因子分數評分，靜態因子分數
    總分在60分（含）以上為『有繼續施用毒品傾向』；60分以下
    ，與動態因子分數相加，如果總分在60分（含）以上，為『
    有繼續施用毒品傾向』」，又評估標準紀錄表及說明手冊中
    「前科紀錄與行為表現」之第1題及第3題之計分方式修正如
    下（餘無修正）：㈠第1項「毒品犯罪相關司法紀錄」：計分
    方式修正為每筆（次）5分，總分上限為10分；㈡第3項「其
    他犯罪相關紀錄」：計分方式修正為每筆（次）2分，總分
    上限為10分。今抗告人即被告魏文志經原審法院以109年度
    毒聲字第1021號裁定送法務部○○○○○○○○附設勒戒處所執行觀
    察、勒戒後，經該勒戒處所醫療人員於110年7月1日依據前
    揭修正後評估標準，評定：
　⒈前科紀錄與行為表現部分合計為27分（毒品犯罪相關司法紀
    錄「10筆」，上限10分、首次毒品犯罪年齡為「21-30歲」
    計5分、其他犯罪相關紀錄「6筆」，上限10分、入所時尿液
    毒品檢驗為「無藥物反應」計0分，上開靜態因子合計為25
    分；所內行為表現之動態因子即持續於所內抽菸評定為2分
    ）。
　⒉臨床評估部分合計為36分（有海洛因、安非他命之多重毒品
    濫用計10分、合法物質濫用菸品計2分、使用方式為有注射
    使用計10分、使用年數超過1年計10分，上開靜態因子合計
    為32分；精神疾病共病（含反社會人格）為「無」計0分、
    臨床綜合評估（含病識感、動機、態度、就醫意願）評定為
    「中度」計4分，上開動態因子合計為4分。
　⒊社會穩定度部分合計5分（全職工作「清潔」計0分、家人藥
    物濫用為「無」計0分，上開靜態因子合計為0分；入所後家
    人是否訪視為「無」計5分、出所後是否與家人同住則為「
    是」計0分，上開動態因子合計為5分）。
　⒋以上⒈至⒊部分之總分合計為68分（靜態因子共計57分；動態
    因子共計11分），綜合判斷認定有繼續施用毒品傾向等情，
    此有法務部○○○○○○○○附設勒戒處所110年7月12日所出具之「
    有無繼續施用毒品傾向證明書」暨「有無繼續施用毒品傾向
    評估標準紀錄表」等件在卷可稽（見109年度毒偵字第4206
    號卷第297至299頁)。而新修正之「有無繼續施用毒品傾向
    評估標準」既係法務部邀集專家學者暨相關機關研商後修正
    完竣，以因應本次毒品危害防制條例之修法意旨，且為一般
    受觀察勒戒處分人均一體適用，並無恣意、濫權情事，自得
    憑以判斷抗告人有無繼續施用毒品傾向之證明，則該勒戒處
    所綜合評分判定其為「有繼續施用毒品傾向」，依上開說明
    ，尚無不合，法院就此專業判斷自應尊重。
　㈡抗告人所辯並無理由
  ⒈抗告人空言以觀察勒戒期間從未與具備戒毒治療專業知識經
    驗之人見面訪談一事，並無舉以證據證明，且問診治療活動
    僅係精神醫療團隊評定前揭「精神疾病共病」與「臨床綜合
    評估」此二項目之參考因素（見前揭修正頒布之評分說明手
    冊)，抗告人經評定僅共計4分，即便扣除，就抗告人經評定
    為有繼續施用毒品之最終結果而言尚無影響。
　⒉另有無繼續施用毒品傾向之評估內容亦包括「毒品犯罪相關
    司法紀錄」與「其他犯罪相關紀錄」（即抗告人所稱前科紀
    錄)，此觀前揭評分說明手冊即明；又最高法院109年度台上
    字第3826號刑事判決係就毒品危害防制條例第20條第3項所
    謂「3年後再犯」進行闡釋，並未論及前科紀錄是否應列入
    觀察勒戒後有無繼續施用毒品傾向之評估標準，則抗告人引
    據前揭評分說明手冊及最高法院刑事裁定，主張前科紀錄不
    應列入有無繼續施用毒品傾向之評估云云，容有誤會。
　⒊毒品危害防制條例規定強制戒治之目的，係因施用毒品成癮
    者，其心癮甚難戒除斷絕，致再犯率偏高，故有持續收容於
    戒治處所施以強制戒治之必要，是該條例第20條第2項，係
    屬強制規定，只需觀察、勒戒後，經評定受觀察、勒戒人有
    繼續施用毒品傾向者，檢察官即應聲請法院裁定令入戒治處
    所施以強制戒治。此所謂有無施用毒品傾向之評定時點當係
    「經觀察、勒戒」後，而非「刑之執行期滿」後，是抗告人
    指摘，其尚有另案須接續執行有期徒刑，臺北看守所之評估
    人員無從預斷抗告人於刑期執行完畢仍有繼續施用毒品傾向
    云云，亦屬無據。
五、綜上所述，原審以檢察官聲請意旨為有理由，依據毒品危害
    防制條例第20條第2項規定，裁定抗告人令入戒治處所施以
    強制戒治，其期間為6個月以上，至無繼續強制戒治之必要
    為止，但最長不得逾1年，經核其認事用法均無違誤。抗告
    意旨徒以前詞指摘原裁定不當，請求撤銷原裁定，為無理由
    ，應予駁回。
六、據上論斷，應依刑事訴訟法第412條，裁定如主文。
中　　華　　民　　國　　110 　年　　9 　　月　　30　　日
                  刑事第二十三庭審判長法　官  許永煌
                                      法  官  雷淑雯
                                      法  官  吳定亞
以上正本證明與原本無異。
不得再抗告。
                                      書記官  郭侑靜
中　　華　　民　　國　　110 　年　　10　　月　　4 　　日